---
title: "seoulsubway"
author: |
  | KwangMin Son
  | Department of Statistics, SKKU
output: rmarkdown::html_vignette
vignette: >
  %\VignetteIndexEntry{Introduction to seoulsubway}
  \usepackage[utf8]{inputenc}
  %\VignetteEngine{knitr::rmarkdown}
editor_options: 
  chunk_output_type: console
---

### 패키지 불러들이기 & 패키지 내장 데이터소개
```{r}
#devtools::install_github("king4k1/seoulsubway")
library(seoulsubway)

data("subway_sample")
data("subway_data")
data("transfer_info")
data("transfer_station")
data("seoul_station")
data("seoul_route")
data("subway_route")

# subway_sample은 5000건의 샘플 경로를 포함합니다.
head(subway_sample)

# transfer_info는 환승역, 환승거리 및 소요시간 정보(서울교통공사 17.10 기준) 내용을 포함합니다. 이때 제공되지 않는 정보에 대하여 평균 환승시간 2.35(2분 21초) 입력하였습니다.
# 이세중. 환승 소요시간이 평균 2분 21초임을 고려해... [http://news.kbs.co.kr/news/view.do?ncd=3501669]
head(transfer_info)

# transfer_station은 모든 환승가능한 역에 대한 정보를 포함합니다.
head(transfer_station)
```


### 최단거리 함수 내 내장함수 소개

#### `get_pathinfo()`는 두 역 사이의 이동역수와 소요시간을 산출합니다. 

* 2호선의 경우 순환하는 것을 고려하는 단계를 추가하여 제작하였습니다.

```{r, warning=FALSE}
get_pathinfo(total=nrow(subway_data[["2"]]), ind1=10, ind2=15, line="2")

# 위 결과는 2호선 내 10번째 역과 15번째 역 사이의 소요시간과 이동회수를 산출하였습니다.
```

#### `get_transfercriteria()`는 두 역 사이의 위경도를 기준으로 모든 환승가능한 역을 산출합니다. 

* 이때 penalty를 통하여 좀 더 넓은 기준을 주어 선택할 수 있으며 이는 분기점의 경우 위경도를 기준으로 산출하였을 시 환승가능한 역이 나오지 않는 경우를 대비하여 argument로 두었습니다.

```{r}
get_transfercriteria(depart="먹골", arrival="혜화", penalty=0.05)
```

#### `get_transferinfo()`는 두 역 사이의 모든 환승가능한 역을 산출합니다.

* 이때 count를 통하여 1,2,3번의 환승의 경우에 해당하는 환승 route를 제공합니다. 이 함수는 물론 get_transfercriteria가 매 단계 반복되는 구조로 제작하였습니다.(공간을 제약하는 방식을 사용합니다.)

* 함수 내부에 `checkline()` 이라는 함수를 두어 각 단계별 depart_line과 arrival_line을 기준으로 환승가능한 역에 대한 정확한 정보만을 선택하는 과정을 두었습니다.

```{r, warning=FALSE}
get_transferinfo(depart="먹골", depart_line="7", 
                 arrival="혜화", arrival_line="4", count=1)

get_transferinfo(depart="먹골", depart_line="7", 
                 arrival="혜화", arrival_line="4", count=2)

get_transferinfo(depart="강동", depart_line="5-A", 
                 arrival="봉화산", arrival_line="6", count=3)
```

### 최단거리 함수 

#### `shortestpath_0()` 는 depart_line과 arrival_line이 같은 경우만 작동합니다.

```{r}
shortestpath_0(depart="먹골", depart_line="7", arrival="건대입구", arrival_line="7")
```


#### `shortestpath_1()` 는 환승을 한번만 하는 경로 중 최단거리 결과를 산출합니다.

* get_transferinfo(..., count=1) 을 통하여 산출된 경로리스트를 후보군으로 최단경로를 선택합니다.

```{r}
shortestpath_1(depart="먹골", depart_line="7", arrival="혜화", arrival_line="4")
```


#### `shortestpath_2()` 는 환승을 두번 하는 경로 중 최단거리 결과를 산출합니다.

* get_transferinfo(..., count=2) 을 통하여 산출된 경로리스트를 후보군으로 최단경로를 선택합니다.

```{r}
shortestpath_2(depart="먹골", depart_line="7", arrival="혜화", arrival_line="4")
```


#### `shortestpath_3()` 는 환승을 세번 하는 경로 중 최단거리 결과를 산출합니다.

* get_transferinfo(..., count=3) 을 통하여 산출된 경로리스트를 후보군으로 최단경로를 선택합니다.

```{r, warning=FALSE}
shortestpath_3(depart="강동", depart_line="5-A", 
               arrival="봉화산", arrival_line="6")
```


#### `shortestpath()` 는 지하철 최단경로를 제공합니다.

* 위 결과 중 depart_line==arrival_line의 경우, `shortestpath_0()`이 작동하고, depart_line!=arrival_line의 경우 환승을 두번까지 하는 방법 중 최단시간경로를 제공합니다.

* 만약 환승을 2번까지 하여도 나오지 않는 경로에 대하여는 `shortestpath_3()`이 작동한 결과를 산출합니다.

```{r, warning=FALSE}
shortestpath(depart="강동", depart_line="5-A", 
               arrival="봉화산", arrival_line="6")
```

### 최단거리 함수를 이용한 분석함수

#### `get_path()` 는 지하철 최단경로에 해당하는 binary한 결과를 산출합니다.

* `get_path()` 함수를 통하여 (1) 이동경로에 해당하는 역명과 (2) 총 460개의 역을 한글순서로 정렬한 역에 해당하는 index를 산출합니다.
```{r}
get_path(depart="먹골", depart_line="7", arrival="혜화", arrival_line="4")
```

* `get_path()`를 통하여 2018.4월 데이터 중 유일한 역과 호선에 대한 쌍을 담고 있는 seoul_route(277가지 경우)에 대하여 `subway_route`를 제작하였습니다.

* `subway_route` 내에는 "출발역(출발호선)-도착역(도착호선)" 의 경우에 해당하는 총 37875가지의 경로에 대한 정보가 포함되어있습니다.

```{r}
head(seoul_route)
subway_route[["가락시장(8)-강남(2)"]]
```


#### `get_total_count()` 는 subway_route를 통하여 데이터셋에 기반한 누적 경유회수를 산출합니다.

* `subway_route`의 37875가지 경우는 277X277행렬의 하삼각행렬으로써 만약 경로가 없다면 상삼각행렬의 해당하는 경로를 산출하는 "도착역(도착호선)-출발역(출발호선)" 의 경우를 산출합니다.

* `subway_sample` 을 이용하여 5000개의 경로에 대한 누적결과를 산출하는데 5분 이내의 시간이 소요되는 것을 확인하였습니다. 

```{r}
total_count <- get_total_count(dat=subway_sample, depart_name = "up_Name", depart_line_name = "up_Line", arrival_name = "down_Name", arrival_line_name = "down_Line")
```

* 산출된 결과를 5000개의 경로에 대한 정보를 total_count에 저장한 후 500count 이상을 기록한 지하철역만을 산출하여 그림으로 그려보았습니다. 이러한 방식으로 다음단계의 분석이 가능할 것 같습니다.

```{r, fig.pos="H", fig.height=6, fig.width=8}
total_count_upper500 <- total_count[which(total_count>=500)]
total_count_upper500 <- total_count_upper500%>%gather(key = "station", value = "count")
ggplot(data=total_count_upper500, aes(x=station, y=count, fill = station)) + geom_bar(stat="identity") +  theme(axis.text.x=element_text(angle=90, face="bold")) + theme(legend.position="none")
```
